【裁判字號】    90,小上,64
【裁判日期】    900829
【裁判案由】    給付簽帳卡消費款
【裁判全文】
臺灣臺北地方法院民事判決  九十年度小上字第六四號
    上  訴  人  甲○○
    法定代理人  章民強
右當事人間請求給付簽帳卡消費款事件，上訴人對於中華民國九十年三月二十九日本
院新店簡易庭九十年度店小字第一一七號第一審判決提起上訴，本院判決如左：
    主      文
原判決廢棄。
右廢棄部分被上訴人在第一審之訴駁回。
第一審訴訟費用新台幣捌佰零捌元、第二審訴訟費用新台幣壹仟壹佰貳拾玖元由被上
訴人負擔。
    事      實
甲、上訴人方面：
壹、聲明：
  一、原判決廢棄。
  二、被上訴人在第一審之訴及假執行之聲請均駁回。
貳、陳述：
  一、按送達應於受送達人之住居所、事務所或營業所行之。但在他處會晤應受送達
      人時，得於會晤處所行之。送達於住居所、事務所或營業所不獲會晤應受送達
      人者，得將文書付與有辨別事理能力之同居人或受僱人，民事訴訟法第一百三
      十六條第一項、第一百三十七條第一項分別定有明文。本件上訴人雖設籍於台
      北縣新店市○○路七五巷十四號二樓，惟上開住所係上訴人之姊訴外人李月雲
      所有，並於八十九年十二月間出租予訴外人林佩樺，而鈞院第一次開期日通知
      書，係向該址為送達，且由林佩樺代為數受，然其並非上訴人之同居人或受僱
      人，且開庭期日通知書轉交上訴人時亦已逾期日，該項送達，即難謂為合法，
      是上訴人既係因未受合法通知致未到場應訴，原審遽依被上訴人之聲請，准由
      被上訴人一造辯論而為判決，其訴訟程序自有重瑕疵。
  二、上訴人並未向被上訴人申請該公司消費記帳卡，亦從未持卡消費，係他人持上
      訴人遺失之身分證向被上訴人申請記帳卡消費，被上訴人未盡其詳核之責任。
參、證據：提出(一)房屋租賃契約書影本一份、(二)身分證一枚、(三)匯款回條聯一份為證
    。
乙、被上訴人方面：
壹、聲明：駁回上訴。
貳、陳述：與原判決記載相同者，茲引用之外，補稱：簽帳卡伊是用掛號郵件寄出。
參、證據：援用第一審所提證據。
    理      由
一、按對於小額程序之第一審裁判，得上訴或抗告於管轄之地方法院，其審判以合議
    行之。對於前項第一審裁判之上訴或抗告，非以其違背法令為理由，不得為之。
    ，民事訴訟法第四百三十六條之二十四第一項、第二項定有明文。又判決不適用
    法規或適用不當者，為違背法令，同法第四百六十八條亦定有明文。本件上訴人
    上訴理由係以，原審第一次開庭知係由林佩樺代為收受，而林佩樺並非上訴人之
    同居人或受僱人，此項送達即難謂合法，原審遽依被上訴人之聲請，准由被上訴
    人一造辯論而為判決，其訴訟程序有重大瑕疵等語。經查，原審九十年三月十五
    日言詞辯論通知書係送達上訴人之戶籍地址，台北縣新店市○○路七五巷十四號
    二樓，由身分證號碼Ｚ000000000號，自稱為上訴人之妹之「李佩樺」
    收受送達，而上訴人主張承租台北縣新店市○○路七五巷十四號二樓者，係身分
    證號碼為Ｚ000000000號之「林佩樺」，而經本院查詢戶役連結作業系
    統，身分證號碼Ｚ000000000號，係配賦予「林佩樺」，經傳訊林佩樺
    ，其證稱「送達證書上的簽收名字李佩樺是我簽的，因為當時郵差我跟說收信人
    沒有關係不能收信，我才以李佩樺的名字簽收，並寫妹代。我與甲○○沒有關係
    ，只是房東與房客的關係。新店市○○路七五巷十四號二樓的屋只有我與我家人
    同住，甲○○並沒有住在這邊..... 」（本院九十年七月五日準備程序筆錄）。
    按送達於住居所、事務所或營業所不獲會晤應受送達人，得將文書付與有辨別事
    理能力之同居人或受僱人，民事訴訟法第一百三十七條第一項定有明文，上訴人
    既未實際居住於台北縣新店市○○路七五巷十四號二樓，林佩樺亦非其同居人或
    受僱人，則原審對上訴人送達九十年三月十五日言詞辯論通知書，其送達即非合
    法；上訴人既係因未受合法通知致未到場應訴，原審法院遽依被上訴人之聲請，
    准由其一造辯論而為判決，其訴訟程序，自有重大瑕疵，原審裁判應有上訴人所
    指違背法令之理由，是上訴人本件上訴即屬合法，合先敘明。
二、本件被上訴人起訴主張上訴人於民國（下同）八十九年八月十五日向被上訴人申
    請使用太平洋崇光百貨公司消費記帳卡，依約記帳消費金額應於消費後次月十五
    日前向被上訴人清償，逾期則按日計付萬分之五點四之延滯息。嗣上訴人八十九
    年九月九日至八十九年十月二日止，持前述記帳卡消費，金額共五萬九千四百元
    ，詎上訴人消費後即未依約繳款，為此提起本件訴訟。上訴人則以並未向被上訴
    人申請該公司消費記帳卡，亦從未持卡消費等語置辯。
三、被上訴人主張上訴人申請記帳卡，並簽帳消費五萬九千四百元之事實，固提出記
    帳卡申請書、約定條款、帳單等件為證。然上訴人否認曾向被上訴人申請記帳卡
    ，辯稱其身分證曾遺失等語，並提出身分證，及其平日簽名筆跡之匯款回條聯一
    份為證。就上訴人所提出被上訴人亦不爭執之匯款回條聯上「甲○○」之簽名，
    與記帳卡申請書上「甲○○」之簽名，以肉眼辨識結果，二字跡顯不相同，應非
    同一人所簽，再與簽帳單上「甲○○」之簽名相比對，字跡亦不相同；再上訴人
    於九十年八月二十四日準備程序報到單時，於報到單上所為「甲○○」之簽名，
    以肉眼辨識結果，亦與記帳卡申請書、簽帳單上「甲○○」之簽名不同，則上訴
    人是否確向上訴人申請記帳卡及簽帳消費五萬九千四百元，即有疑義。再被上訴
    人亦未能舉證證明系爭記帳卡寄達上訴人之證明，而上訴人之身分證亦確於八十
    九年十月九日補發，有身分證影本在卷可憑，被上訴人主張上訴人申請記帳卡及
    簽帳消費五萬九千四百元，即不足採。
四、綜上所述，被上訴人主張上訴人申請記帳卡及簽帳消費五萬九千四百元，為不足
    採，從而，被上訴人消費借貸之法律關係，請求上訴人給付五萬九千四百元及自
    八十九年十一月十六日起至清償日止，按週年利率百分之十九點七一計算之延滯
    息為無理由，不應准許。原審判命上訴人給付，並依職權為假執行之宣告，自有
    未洽。上訴意旨指摘原判決不當，求予廢棄改判，為有理由，而本件業經兩造同
    意不經言詞辯論為之（本院九十年八月二十四日準備程序筆錄），爰不經言詞辯
    論由本院予以廢棄改判，如主文第二項所示。
四、據上論結，本件上訴為有理由，依民事訴訟法第四百三十六條之三十二第二項、
    第四百五十條、第七十八條、第四百六十三條，判決如主文。
中      華      民      國    九十      年      八      月    二十九    日
                              民事第二庭審判長法官  丁蓓蓓
                                              法官  陳婷玉
                                              法官  吳青蓉
右為正本係照原本作成
本件判決不得上訴
中      華      民      國    九十      年      九      月      三      日
                                        法院書記官  吳芳玉


司法院資訊處製作；財團法人民間司法改革基金會備份。
